【裁判字號】    99,交易,135
【裁判日期】    990624
【裁判案由】    過失致死等
【裁判全文】
臺灣彰化地方法院刑事判決             99年度交易字第135號
公  訴  人  臺灣彰化地方法院檢察署檢察官
被      告  甲○○
選任辯護人  張慶宗律師
            何孟育律師
上列被告因過失致死等案件，經檢察官提起公訴（99年度偵字
第3647號），本院以簡式審判程序判決如下：
    主    文
甲○○服用酒類，不能安全駕駛動力交通工具而駕駛，處有期徒
刑伍月；又因過失致人於死，處有期徒刑壹年貳月。應執行有期
徒刑壹年陸月。緩刑參年，並應向指定之政府機關、政府機構、
行政法人、社區或其他符合公益目的之機構或團體提供貳佰小時
之義務勞務，緩刑期間付保護管束。
    犯罪事實
一、甲○○於民國99年1月12日下午6時30分許，在臺中縣神岡鄉
    「吳班長川菜館」內飲用威士忌酒2、3杯後，已達於不能安
    全駕駛動力交通工具之程度，原應注意汽車駕駛人飲用酒類
    或其他類似物後其吐氣所含酒精濃度超過0.25MG/L或血液中
    酒精濃度超過百分之0.05以上者，不得駕車，竟仍於同日晚
    間9時許，駕駛車牌號碼5697-KK號自用小客車沿國道3號高
    速公路由北往南行駛，欲返回其當時位於臺中縣大里市○○
    ○路120號6樓住處。嗣於同日晚間9時30分許，於行經國道3
    號199公里650公尺處時，本應注意車前狀況及併行之間隔，
    並隨時採取必要之安全措施，而依當時情形天候晴、夜間無
    照明、柏油路面乾燥無缺陷亦無障礙物、視距良好，並無不
    能注意之情事，竟疏未注意及此，撞擊同向前方亦沿國道三
    號高速公路由北往南方向行駛，由江建忠所駕駛之車牌號碼
    A3-6586號自小客車，致江建忠因此跌出車外而受有顱腦損
    傷、腹部多處挫傷等傷害，並導致顱內出血當場死亡。甲○
    ○肇事後於警察至肇事現場處理時，在有偵查犯罪職權之機
    關或個人發覺其犯罪前，主動向警承認其為肇事者，而向警
    自首並接受裁判，經警對其施以呼氣酒精濃度測試，測得其
    呼氣酒精濃度為1.40MG/L，始查悉上情。
二、案經國道公路警察局第七警察隊報告臺灣彰化地方法院檢察
    署檢察官相驗，並由江建忠之妻乙○○提出告訴後，由臺灣
    彰化地方法院檢察署檢察官偵查起訴。
    理    由
一、本件被告甲○○所犯係死刑、無期徒刑、最輕本刑為3年以
    上有期徒刑以外之罪，其於準備程序中就被訴事實為有罪之
    陳述，經告知被告簡式審判程序之旨，並聽取公訴人及被告
    之意見後，本院合議庭認為適宜而裁定由受命法官獨任進行
    簡式審判程序，合先敘明。
二、訊據被告甲○○對於上揭犯罪事實坦承不諱，核與證人即告
    訴人乙○○、證人許宗富於警詢中證述情節相符，復有道路
    交通事故調查報告表（一）、（二）、道路交通事故現場圖
    、道路交通事故當事人酒精測定紀錄表、刑法第185條之3案
    件測試觀察紀錄表、汽車駕駛人酒後生理協調平衡檢測紀錄
    表、內政部警政署國道公路警察局舉發違反道路交通管理事
    件通知單、車籍查詢-基本資料詳細畫面、彰化縣警察局現
    場勘查報告及現場照片等件附卷可稽，足認被告自白與事實
    相符，堪可採信。又被害人江建忠因車禍受有顱腦損傷、腹
    部多處挫傷等傷害，導致顱內出血發生死亡結果，亦經檢察
    官督同檢驗員相驗鑑定明確，有財團法人彰化基督教醫院非
    病死者司法相驗病歷摘要、臺灣彰化地方法院檢察署相驗屍
    體證明書、檢驗報告書、相片、相驗筆錄等件在卷可憑。且
    按汽車駕駛人飲用酒類或其他類似物後其吐氣所含酒精濃度
    超過每公升0.25毫克或血液中酒精濃度超過百分之0.05以上
    者，不得駕車；另汽車行駛時，駕駛人應注意車前狀況及兩
    車併行之間隔，並隨時採取必要之安全措施，道路交通安全
    規則第114條第2款、第94條第3項分別訂有明文。被告駕車
    自應注意上述道路交通安全規定，而依當時天候晴、夜間無
    照明、柏油路面乾燥無缺陷亦無障礙物、視距良好等情況，
    並無不能注意之情事，竟疏未注意上開規定致肇車禍，其有
    過失甚明，且其過失駕駛行為與被害人之死亡結果間，具有
    相當之因果關係。綜上所述，本件事證明確，被告犯行堪以
    認定。
三、核被告甲○○所為，係犯刑法第185條之3不能安全駕駛動力
    交通工具罪、第276條第1項過失致死罪。被告所犯上開2罪
    ，犯意各別，行為互殊，應予分論併罰。另按汽車駕駛人酒
    醉駕車因而致人受傷或死亡，依法應負刑事責任者，加重其
    刑至二分之一，道路交通管理處罰條例第86條第1項定有明
    文；本件被告係酒醉而駕車肇事，致被害人死亡，且依法應
    負刑事責任，是被告就上開過失致死犯行部分，應依道路交
    通管理處罰條例第86條第1項之規定，加重其刑。又被告肇
    事後留在現場，並於警察至肇事現場處理時，主動向警承認
    其為肇事者，而向警自首並接受裁判，業據被告供明在卷，
    復有國道公路警察局第七警察隊道路交通事故肇事人自首情
    形紀錄表1份在卷可憑，應認被告係於為警發覺其前開過失
    致人於死犯嫌前，即主動在現場向警自首而接受裁判。被告
    既符合刑法第62條前段自首之規定，爰就此部分依法減輕其
    刑。被告就過失致死犯行部分，同時具有加重及減輕事由，
    應依刑法第71條第1項之規定先加後減之。爰審酌被告飲用
    酒類後已達不能安全駕駛之程度，猶不顧自身及他人之安全
    ，為求一時便利，貿然駕車上路，完全漠視一般往來之公眾
    及駕駛人之用路安全，且因前揭過失，造成被害人江建忠死
    亡之悲劇，過失程度非輕，被害人家屬之精神、心理亦因之
    受嚴重創傷，內心之悲痛、遺憾，經久難以平息、彌補；被
    告前無犯罪紀錄，有臺灣高等法院被告前案紀錄表1份在卷
    可稽，素行尚佳；並已與被害人家屬達成和解，付清賠償金
    額，有雲林縣麥寮鄉調解委員會調解書1份在卷可稽（參臺
    灣彰化地方法院檢察署99年度相字第36號相驗卷第79至80頁
    ）；被告之過失程度、肇事之情節，及被告犯罪後坦承犯行
    ，態度尚佳等一切情狀，分別量處如主文所示之刑並定其應
    執行之刑。末查，被告前未曾受有期徒刑以上刑之宣告，有
    臺灣高等法院被告前案紀錄表1份在卷可憑，其因一時疏失
    ，致罹刑章，且事後亦與被害人家屬達成和解，付清賠償金
    額，被害人家屬亦不再追究其民、刑事責任，足見被告經此
    偵審科刑之教訓後，當知所警惕，信無再犯之虞，本院因認
    上開對其所宣告之刑，以暫不執行為適當，爰併諭知緩刑3
    年，以啟自新，併觀後效。又本院斟酌被告為本案酒後肇事
    致人於死犯行，法治觀念尚嫌薄弱，爰併依刑法第74條第2
    項第5款之規定，命被告應向指定之政府機關、政府機構、
    行政法人、社區或其他符合公益目的之機構或團體提供200
    小時之義務勞務，期能使被告於義務勞務之過程中，明瞭其
    行為所造成之危險，並培養正確交通安全觀念，以資警惕，
    並依刑法第93條第1項第2款規定諭知被告於緩刑期間付保護
    管束。至被告究應向何政府機關、政府機構、行政法人、社
    區或其他符合公益目的之機構或團體提供義務勞務，屬執行
    之問題，應由執行檢察官斟酌全案情節及各公益團體、地方
    自治團體或社區之需求，妥為指定，併予敘明。
據上論斷，應依刑事訴訟法第273條之1第1項、第299條第1項前
段，刑法第185條之3、第276條第1項、第51條第5款、第62條前
段、第74條第1項第1款、第2項第5款、第93條第1項第2款，道路
交通管理處罰條例第86條第1項，刑法施行法第1條之1，判決如
主文。
本案經檢察官葉建成到庭執行職務。
中    華    民    國    99    年    6     月    24    日
                  刑事第五庭          法  官  蔡家瑜
以上正本證明與原本無異。
如不服本判決應於收受判決後10日內向本院提出上訴書狀，並應
敘述具體理由；其未敘述上訴理由者，應於上訴期間屆滿後20日
內向本院補提理由書（均須按他造當事人之人數附繕本）「切勿
逕送上級法院」。
告訴人或被害人對於判決如有不服具備理由請求檢察官上訴者，
其上訴期間之計算係以檢察官收受判決正本之日期為準。
中    華    民    國    99    年    6     月    24    日
                                      書記官  陳秀鳳
附錄論罪科刑法條:
中華民國刑法第185條之3
服用毒品、麻醉藥品、酒類或其他相類之物，不能安全駕駛動力
交通工具而駕駛者，處1年以下有期徒刑、拘役或科或併科15萬
元以下罰金。
中華民國刑法第276條
因過失致人於死者，處2年以下有期徒刑、拘役或2千元以下罰金
。
從事業務之人，因業務上之過失犯前項之罪者，處5年以下有期
徒刑或拘役，得併科3千元以下罰金。

司法院資訊處製作；財團法人民間司法改革基金會備份。
